臺灣高雄地方法院民事裁定　　　　　　 110年度訴聲字第14號
聲　請　人　顏敬偉


相　對　人　林芯燕
當事人間請求聲請許可為訴訟繫屬事實之登記事件，本院裁定如下：
    主  文
聲請駁回。
    理  由
一、聲請意旨略以：兩造為夫妻，聲請人出資購買高雄市○○區
    ○○段0地號土地（權利範圍3分之1）、同段0地號土地（權
    利範圍3分之1）、同段0之0地號土地（權利範圍全部）、同
    段0之0地號土地（權利範圍全部）及坐落其上同段000建號
    即高雄市○○區○○路00○00號房屋（下稱合稱系爭不動產
    ），聲請人岳母擔心系爭不動產登記予聲請人名下不利家庭
    經濟規劃，故要求借名登記在相對人名下以為保全，聲請人
    為求家庭圓滿，基於信任關係，同意將系爭不動產借名登記
    在相對人名下。現聲請人業已通知相對人終止借名登記關係
    ，而基於借名登記準用委任關係，請求相對人應將系爭不動
    產移轉登記與聲請人，此經本院110年度補字第1120號受理
    在案，為使第三人知悉訟爭情事，以便阻卻其因信賴登記而
    善意取得之土地所有權，及受有不測損害，依民事訴訟法第
    254條第5項聲請許可為訴訟繫屬事實之登記等語。
二、按訴訟標的基於物權關係，且其權利或標的物之取得、設定
    、喪失或變更，依法應登記者，於事實審言詞辯論終結前，
    原告得聲請受訴法院以裁定許可為訴訟繫屬事實之登記。前
    項聲請，應釋明本案請求。前項釋明如有不足，法院得定相
    當之擔保，命供擔保後為登記。其釋明完足者，亦同。第五
    項裁定應載明應受判決事項之聲明、訴訟標的及其原因事實
    ，由原告持向該管登記機關申請登記，民事訴訟法第254條
    第5項、第6項前段、第7項、第8項及第9項本文分別定有明
    文。
三、經查，聲請人所主張之前開事實，均係敘以兩造間具有借名
    登記關係，應準用委任關係，其終止借名關係後，相對人應
    返還系爭不動產，可知系爭訴訟標的並非基於借名登記之債
    權關係而為請求，此顯與民事訴訟法第254條第5項規定之要
    件不符；其雖另於結論法條另寫有民法第767條第1項規定，
    然觀之其事實中全然無任何關於該法條之法律事實及相關請
    求內容，難認其主張乃基於此物權關係。從而，本件聲請人
    聲請本院發給已起訴之證明，俾便聲請人持之向該管登記機
    關請求將訴訟繫屬之事實予以登記云云，於法尚屬未合，不
    應准許。
四、爰裁定如主文。
中    華    民    國   110    年    10    月    15    日
                  民事第二庭  法  官  鄭  瑋
以上正本係照原本作成。
如對本裁定抗告須於裁定送達後10日內向本院提出抗告狀，並繳
納裁判費新台幣1,000元。
中    華    民    國   110    年    10    月    18    日
                              書記官  李佩穎